臺灣臺中地方法院刑事判決　　　　　　　94年度訴字第1975號
被　　　告　丁○○
選任辯護人　劉家驥　律師
上列被告因違反毒品危害防制條例等案件，經檢察官提起公訴（
93 年度偵字第16295、16311號），本院判決如下：
    主    文
丁○○連續販賣第一級毒品，處有期徒刑捌年陸月。扣案之第一
級毒品海洛因陸包（淨重拾壹點陸貳公克）、貳包（警方秤量毛
重共計零點柒公克）均沒收銷燬之（以上均不含包裝袋，其中前
陸個包裝袋另為沒收如後）；販賣第一級毒品所得新臺幣陸仟元
沒收，如全部或一部不能沒收，以其財產抵償之；扣案之電子秤
壹個、研磨機壹臺、未使用過之空塑膠袋肆包、包裝前開海洛因
已使用過之空塑膠袋陸個、糖粉壹包、筆記本（小本）壹本及未
扣案之手機壹支（含ｓｉｍ卡一張，但門號不詳，為ＮＯＫＩＡ
６６００型式，價值壹萬參仟元）均沒收，其中手機壹支如全部
或一部不能沒收，追徵其價額。又未經許可，寄藏可發射子彈具
有殺傷力之改造手槍，處有期徒刑貳年，併科罰金新臺幣拾貳萬
元，罰金如易服勞役，以新臺幣玖佰元即銀元佰元折算壹日。
扣案之由仿ＢＥＲＥＴＴＡ廠９２ＦＳ型半自動手槍製造之金屬
玩具手槍換裝土造金屬槍管而成之改造手槍（槍枝管制編號00
00000000）壹枝、口徑９mm（９X１９mm）之具殺傷力
制式子彈伍顆、具殺傷力之以小型二氧化碳鋼瓶內高壓氣體為發
射動力之改造空氣長槍（槍枝管制編號0000000000）
壹枝、鋼珠壹瓶、鋼瓶拾肆瓶均沒收。又非依據法令從事公務之
人員，亦非受公務機關委託承辦公務之人，對於依據法令從事公
務之人員，關於違背職務之行為，行求賄賂，處有期徒刑壹年，
褫奪公權貳年。扣案之新臺幣拾貳萬壹仟元沒收。應執行有期徒
刑拾壹年，併科罰金新臺幣拾貳萬元，罰金如易服勞役，以新臺
幣玖佰元即銀元佰元折算壹日，褫奪公權貳年。扣案之第一級
毒品海洛因陸包（淨重拾壹點陸貳公克，空包裝重肆點零玖公克
）、貳包（警方秤量毛重共計零點柒公克）均沒收銷燬之（以上
均不含包裝袋，其中前陸個包裝袋另為沒收如後）；販賣第一級
毒品所得新臺幣陸仟元沒收，如全部或一部不能沒收，以其財產
抵償之；扣案之電子秤壹個、研磨機壹臺、未使用過之空塑膠袋
肆包、包裝前開海洛因已使用過之空塑膠袋陸個、糖粉壹包、筆
記本（小本）壹本、由仿ＢＥＲＥＴＴＡ廠９２ＦＳ型半自動手
槍製造之金屬玩具手槍換裝土造金屬槍管而成之改造手槍（槍枝
管制編號0000000000）壹枝、口徑９mm（９X１９mm
）之具殺傷力制式子彈伍顆、具殺傷力之以小型二氧化碳鋼瓶內
高壓氣體為發射動力之改造空氣長槍（槍枝管制編號00000
00000）壹枝、鋼珠壹瓶、鋼瓶拾肆瓶、新臺幣拾貳萬壹仟
元，及未扣案之手機壹支（含ｓｉｍ卡一張，但門號不詳，為Ｎ
ＯＫＩＡ６６００型式，價值壹萬參仟元）均沒收，其中手機壹
支如全部或一部不能沒收，追徵其價額。
    事    實
一、丁○○綽號為「阿雄」，明知海洛因屬毒品危害防制條例第
    二條第二項第一款之第一級毒品，不得持有、販賣，竟以營
    利為目的，基於販賣第一級毒品海洛因之概括犯意，先後自
    綽號「阿德」之年籍、姓名均不詳之成年男子處販入第一級
    毒品海洛因，即分別於民國九十三年九月初某日及同月十一
    日，在丁○○位於臺中市○○區○○路一０九號五樓之六居
    住處，各以新臺幣（下同）三千元之價格，連續販賣第一級
    毒品海洛因予乙○○（綽號阿敏）共二次（二次交易重量均
    不詳，每次約可供乙○○施用二日，每日約五至六回，每回
    約一根香菸的吸食量；第二次購得之海洛因，經乙○○以糖
    粉稀釋後分裝成二包，毛重共零點七公克，嗣經警查獲），
    其中第二次交易時，乙○○並先撥打丁○○之電話（電話號
    碼不詳，手機為ＮＯＫＩＡ６６００，價值一萬三千元）聯
    繫，表明要到蔡某上開住處，抵達後即告以購買第一級毒品
    海洛因及數量，丁○○隨後交付三千元份量之海洛因，並同
    時收取價金三千元，或予以暫時賒欠，但事後亦順利取得價
    款。總計丁○○二次販賣第一級毒品海洛因，共得款六千元
    。
二、另丁○○明知未經許可，不得持有、寄藏可發射金屬或子彈
    具有殺傷力之槍枝，及具有殺傷力之子彈，竟於九十三年七
    月間某日，在上開居住處，受綽號「阿漢」之年籍、姓名均
    不詳之成年男子之委託，代為保管其所交付可發射子彈且具
    殺傷力之由仿ＢＥＲＥＴＴＡ廠９２ＦＳ型半自動手槍製造
    之金屬玩具手槍換裝土造金屬槍管而成之改造手槍（槍枝管
    制編號0000000000）一枝及口徑９mm（９X１９
    mm ）之具殺傷力制式子彈五顆、不具殺傷力制式子彈一顆
    、不殺傷力土造子彈七顆，蔡某旋即基於寄藏可發射子彈具
    有殺傷力之槍枝、制式子彈之犯意，未經許可將之寄藏在前
    開居住處。又蔡某於同年八月間某日，在臺中市○○路第一
    廣場之不知名軍事用品店，以二萬元之價格，購得可發射金
    屬且具殺傷力之以小型二氧化碳鋼瓶內高壓氣體為發射動力
    之改造空氣長槍（槍枝管制編號0000000000）一
    枝，及不具殺傷力之仿半自動手槍外型製造之填充氣體式玩
    具空氣手槍（槍枝管制編號0000000000）一枝、
    改造掌心雷手槍零組件一批、改造子彈半成品五顆、鋼珠一
    瓶、瓦斯鋼瓶十四瓶，隨即攜回上開居住處未經許可持有之
    。
三、嗣於九十三年九月十四日上午十一時十分許，彰化縣警察局
    田中分局刑事組員警在彰化縣員林鎮○○路四七之三號如豪
    電子遊藝場查獲乙○○持有第一級毒品海洛因二包（警方秤
    量毛重共計零點七公克）、第二級毒品安非他命三包（警方
    秤量毛重共計二點一公克），乙○○供稱該第一級毒品海洛
    因係向丁○○所購得，安非他命則係丁○○所贈與（此部分
    未經檢察官偵查起訴），警方始循線於同日下午五時五十分
    許，在丁○○前揭居住處查獲，並扣得蔡某所有或持有之第
    一級毒品海洛因六包（淨重十一點六二公克，空包裝重四點
    零九公克）、第二級毒品安非他命六包（警方秤量毛重十六
    點七公克）、第二級毒品大麻煙草三包（淨重八點九五公克
    ，空包裝重二點一六公克）、電子秤一個、研磨機一臺、模
    型器（環狀鐵圈）一組、現金十二萬一千元、未使用過之空
    塑膠袋四包（起訴書載為一批）、吸食毒品工具一批、糖粉
    一包、筆記本二本（大、小各一本）、大麻種子培養盆一個
    （丁○○施用及單純持有第一、二級毒品部分由檢察官另案
    偵辦）；前述具殺傷力之由仿ＢＥＲＥＴＴＡ廠９２ＦＳ型
    半自動手槍製造之金屬玩具手槍換裝土造金屬槍管而成之改
    造手槍（槍枝管制編號0000000000）一枝及口徑
    ９mm（９X１９mm）之具殺傷力制式子彈五顆、不具殺傷力
    制式子彈一顆、不殺傷力土造子彈七顆；具殺傷力之以小型
    二氧化碳鋼瓶內高壓氣體為發射動力之改造空氣長槍（槍枝
    管制編號0000000000）一枝，及不具殺傷力之仿
    半自動手槍外型製造之填充氣體式玩具空氣手槍（槍枝管制
    編號0000000000）一枝、改造掌心雷手槍零組件
    一批、改造子彈半成品五顆、鋼珠一瓶、瓦斯鋼瓶十四瓶。
四、丁○○於前開時、地遭警依刑事訴訟法第一百三十一條之一
    規定執行搜索時，為免犯行遭偵查起訴，竟當場對依據法令
    從事刑事偵防工作之該分局刑事組小隊長丙○○、偵查員甲○○表示，其願交付放置房內之現金十二萬一千元，要求丙○○、甲○○放其一馬等語，而對於丙○○、甲○○二人依
    據法令從事公務之人員，關於違背職務之行為行求賄賂，惟
    經丙○○、甲○○當場嚴詞拒絕，並依蔡某所指稱位置扣得
    上開十二萬一千元。
五、案經彰化縣警察局田中分局報請臺灣臺中地方法院檢察署檢
    察官偵查起訴。
    理    由
一、有關證據能力之說明：
    按被告以外之人於審判外之言詞或書面陳述，除法律有規定
    者外，不得作為證據。又被告以外之人於檢察事務官、司法
    警察官或司法警察調查中所為之陳述，與審判中不符時，其
    先前之陳述具有較可信之特別情況，且為證明犯罪事實存否
    所必要者，得為證據，刑事訴訟法第一百五十九條第一項、
    第一百五十九條之二分別定有明文。次按所謂具有可信之特
    別情況之「絕對特別可信性」，係指陳述是否出於供述者之
    真意、有無違法取供情事之信用性而言，故應就偵查或調查
    筆錄製作之原因、過程及其功能等加以觀察其信用性，據以
    判斷該傳聞證據是否有顯不可信或有特別可信之情況而例外
    具有證據能力，並非對其陳述內容之證明力如何加以論斷，
    二者之層次有別，不容混淆（最高法院九十四年度臺上字第
    六二九號裁判意旨參照）。本件被告之選任辯護人於本院審
    理時，始主張證人乙○○於警詢時所為之陳述屬被告以外之
    人於審判外之言詞陳述，無證據能力等語。然查：證人乙○○於本院審理中經詢問者質疑為何與警詢、偵訊所述不符時
    ，均未表示警詢之警員對渠有何刑求或恐嚇之違法取供情形
    ，且自其九十三年九月十四日在警局中所製作之筆錄內容觀
    之，其形式上符合刑事訴訟法所規定之要件，就實質內涵而
    言，證人乙○○亦能為正常且充分之陳述，此從其於筆錄末
    段補述「（以上所述是否實在？有無其他補充意見？）實在
    ，我提供綽號「阿雄」販賣毒品的行為給警方，希望警方能
    保密我的身分，避免我遭到報復。」等語即可知。況衡諸常
    情，證人於警詢中所作的陳述，除有違法取供之情形外，因
    較臨接犯罪發生之時點，記憶往往較為深刻鮮明，且因未及
    作辯解之反應，也常常與真實較為貼近，故相較於後來之供
    述，應屬可信。因此，本院認證人乙○○於上開警詢中所作
    之證詞，與其於本院審理中之證詞不符，而渠先前之陳述因
    具有較可信之特別情況，且為證明犯罪事實存否所必要，故
    參酌前開說明，應例外賦予證據能力，合先敘明。
二、訊據被告丁○○固坦承前開非法寄藏或持有可發射子彈具殺
    傷力之由仿ＢＥＲＥＴＴＡ廠９２ＦＳ型半自動手槍製造之
    金屬玩具手槍換裝土造金屬槍管而成之改造手槍（槍枝管制
    編號0000000000）一枝、口徑９mm（９X１９mm
    ）之具殺傷力制式子彈五顆、可發射金屬具殺傷力之以小型
    二氧化碳鋼瓶內高壓氣體為發射動力之改造空氣長槍（槍枝
    管制編號0000000000）一枝，及經警查獲其所有
    或持有之上開物品等事實不諱，惟矢口否認有何販賣第一級
    毒品海洛因、對於依據法令從事公務之警員，關於違背職務
    之行為行求賄賂等犯行，辯稱：伊沒有販賣第一級毒品海洛
    因，僅是幫乙○○購買；警方到達當時，伊忘記在做什麼，
    只知道背後有人推，並把伊壓制在地上，並說一動就要開槍
    ，伊以為是什麼樣的人來了，所以伊才會說放伊一條生路，
    並沒有向警察行賄之意思云云。經查：
（一）有關上開被告未經許可，非法持有、寄藏可發射子彈或金
      屬具有殺傷力之槍枝及制式子彈犯行部分：
      此部分業據被告分別於警詢、偵查及本院審理時坦承不諱
      ，復有前揭具有殺傷力之改造手槍、改造空氣長槍及制式
      子彈等物扣案可證。而上開槍枝、子彈經內政部警政署刑
      事警察局以性能檢驗法、制式子彈試射法、試射法、動能
      測試法鑑驗結果，其中改造手槍一枝（槍枝管制編號00
      00000000）部分，係由仿ＢＥＲＥＴＴＡ廠９２
      ＦＳ型半自動手槍製造之金屬玩具手槍換裝土造金屬槍管
      而成，機械性能良好，可擊發適用子彈，認具殺傷力；改
      造空氣長槍一枝（槍枝管制編號0000000000）
      部分，認係以小型二氧化碳鋼瓶內高壓氣體為發射動力之
      玩具空氣長槍，機械性能良好，經裝填直徑約６mm、重量
      約零點八八公克之鋼珠實際試射三次，測得發射鋼珠之速
      度為１８４、１７３、１８１公尺／秒，計算其動能分別
      為１４˙９０、１３˙１７、１４˙４１焦耳，單位面積
      動能為５２˙７０、４６˙５８、５０˙９６焦耳／平方
      公分，依該局對活豬作射擊測試結果，彈丸單位面積動能
      達２４焦耳／平方公分，足以穿入豬隻皮肉層及日本科學
      警察研究所研究結果，彈丸單位面積動能達２０焦耳／平
　　　方公分足以穿入人體皮肉層，即具有殺傷力；子彈五顆部
　　　分，均係口徑９mm（９X１９mm）之制式子彈，認均具殺
　　　傷力等情，有該局九十三年十月七日刑鑑字第０九三０一
　　　九０六０五號槍彈鑑定書附卷可憑。被告此部分犯行，事
　　  證明確，足堪認定。
（二）販賣第一級毒品海洛因部分：
  １、被告確有販賣毒品海洛因予乙○○：
（１）關於被告如何為上開販賣毒品海洛因之行為，業據證人乙○○分別於警詢時陳述明確及偵查中結證屬實，而被告為
      警查獲當日，經警方在其居住處搜出如事實欄所示之物品
      等情節，復經警員丙○○、甲○○到庭證述明確，並有第
      一級毒品海洛因六包（淨重十一點六二公克，空包裝重四
      點零九公克）、電子秤一個、研磨機一臺、模型器（環狀
      鐵圈）一組、未使用過之空塑膠袋四包、吸食毒品工具一
      批、糖粉一包、筆記本二本等與毒品施用或販賣有關之物
      品扣案可資佐證。又上開海洛因粉末經送檢驗結果，確檢
      出海洛因之成分，亦有法務部調查局九十三年十月二十日
      調科壹字第一二００一四五六二號鑑定通知書一份附卷可
      參。
（２）而本件係警方先於九十三年九月十四日上午十一時十分許
      ，在彰化縣員林鎮○○路四七之三號如豪電子遊藝場查獲
      乙○○持有第一級毒品海洛因二包（警方秤量毛重共計零
      點七公克）等物，經乙○○供稱該第一級毒品海洛因係向
      丁○○所購得後，警方始循線於同日下午五時五十分許，
      在臺中市○○區○○路一０九號五樓之六丁○○之居住處
      ，查扣到蔡某所有之第一級毒品海洛因六包（淨重十一點
      六二公克，空包裝重四點零九公克）、電子秤一個、研磨
      機一臺、模型器（環狀鐵圈）一組、未使用過之空塑膠袋
      四包、糖粉一包、筆記本二本等情，業據上開證人分別於
      警詢或偵、審中證述明確，復有彰化縣警察局田中分局搜
      索筆錄、執行扣押證明書及扣押物品目錄表等在卷足憑。
      從前揭扣案物品有為數不算少之毒品海洛因，及作為細分
      小包裝之空塑膠袋、秤量毒品重量用之電子秤、將海洛因
      從塊狀磨成粉狀之研磨機、稀釋毒品海洛因純度用之糖粉
      以觀，被告絕非僅係單純施用者而已，反與一般販毒者均
      持有一定數量之毒品、空塑膠袋，並將電子秤、研磨機、
      糖粉作為稀釋、秤量、分裝毒品海洛因的工具之行徑較為
      相像，該等物品應與被告販賣毒品海洛因有關。且警方在
      被告居住處所查扣之筆記本二本，均係被告所有，為被告
      供陳在卷，從其中小本之筆記本內容分別記載人名（如「
      德治」、「勝文」）、綽號（如「小張」、「阿福」）、
      時間（如「９／５」、「９／６」）、金額（如「３００
      ０」、「二仟」），及代號「男生」、「女生」，甚至於
      詳載「阿敏欠女３０００付清」（其中３０００部分曾遭
      劃線刪除，但依稀可辨識其原有文字）等記述觀察，其中
      所謂「男生」、「女生」恰巧為一般販毒市場所稱之毒品
      安非他命與海洛因，與黑市所稱之「硬的」、「軟的」之
      意思相同（安非他命為結晶狀，質地較硬，故俗稱「硬的
      」或「男生」，海洛因為粉末狀，質地較鬆軟，故俗稱「
      軟的」或「女生」），由此幾可斷定被告確實有對外交易
      毒品之行為。而本案證人乙○○之朋友平日均以「阿敏」
      之名相稱呼，亦為證人乙○○所自承在卷（參見本院九十
      四年十月十四日審判筆錄第二九頁），且乙○○亦於偵查
      中證稱渠確實向被告購買二次毒品海洛因，每次各三千元
      等語（參見九十三年度偵字第一六二九五號卷第六六頁）
      ，適與被告所有之上開筆記本所記載「阿敏欠女３０００
      付清」等語相符，更足佐證被告確有販賣毒品海洛因給證
      人乙○○之事實。雖被告辯稱上開記載僅是其與金錢豹（
      酒店名）的小姐玩牌隨便記得，「阿敏」是該店小姐的名
      字云云，然被告既知「阿敏」為何人，其性別亦當然了然
      於胸，又何須於其間記載「女」字而多此一舉？且通觀其
      筆記本之內文，每筆紀錄均有「男」、「女」之文字載入
      ，顯見該二字並非性別之表示，而係一種不欲人知的特殊
      代號。此外，上開筆記本的紀錄多達九筆（一人名或綽號
      之後，紀錄男、女代號及數量或金額者，即為一筆；不含
      大本筆記本），被告若僅是單純偶一為之幫忙調貨，又何
      須慎重其事、煞費周章紀錄在筆記本內？反依常情而論，
      被告應係從事某種經常性行為，始有在筆記本紀錄之舉無
      訛。是以，參酌上開稽證，認定被告有販賣毒品海洛因之
      行為，應非過度解讀（本案因僅有乙○○出面指證，可詳
      加調查、勾稽及確認，其餘則因無確切之線索可供查證，
      故難以單憑筆記本之內容即妄加論斷被告有本案以外之販
      賣毒品行為）。
（３）另證人乙○○及被告於案發時均曾施用第一級毒品海洛因
      ，已據渠等於警、偵訊及本院審理時自白，並有渠等持有
      分別經警查獲之第一級毒品海洛因二包及六包扣案足資佐
      證。證人乙○○既有施用毒品海洛因之行為，其因需求而
      向他人購買海洛因自屬常理；而被告自身施用毒品海洛因
      ，與毒品海洛因亦具有密不可分之關聯。由此益足證明證
      人乙○○之於警詢及偵查中之證詞是建立在可靠且有依據
      之事實基礎上，絕非憑空虛構、杜撰之情節。
（４）又證人乙○○原與被告素昧平生，係於案發前一個月與被
      告相識，相識後即陸續從被告處取得毒品海洛因，兩人既
      無金錢債務糾紛，復無私人恩怨糾葛，為證人乙○○於本
      院審理時證述明確（參見本院九十四年十月十四日審判筆
      錄第八、十一頁），核與被告供述證人乙○○係其朋友之
      朋友，與之並無金錢往來及個人恩怨，乙○○曾至伊住處
      一至二次，不算熟識等語相符（參見本院九十四年七月十
      九日準備程序筆錄第四頁）。按施用、販賣毒品均屬犯罪
      行為，為國人普遍常存之法律知識，尤以販賣毒品刑責重
      大，危害治安至鉅，最重者可判處極刑，更常引人矚目與
      警惕，並經常為電子或平面媒體所報導。證人乙○○與被
      告之間既無怨隙、糾葛，當不致虛構如此重大之犯罪事實
      陷害被告之理，是渠於警詢及偵訊中之證詞絕對具有相當
      高之可信度。
（５）再按告訴人、證人之陳述有部分前後不符，或相互間有所
      歧異時，究竟何者為可採，法院仍應本其自由心證予以斟
      酌，非謂一有不符或矛盾，即認其全部均為不可採信（最
      高法院八十二年度臺上字第一九九六號判決可資參照）。
      本件證人乙○○於本院審理時雖一改前詞，證稱伊沒有向
      被告購買毒品，僅是請他幫忙買，被告沒有賺伊的錢云云
      。但查，證人乙○○於警詢、偵查中均始終證稱是向被告
      購買等語，從未提及係請被告幫忙買，此觀證人乙○○該
      二次筆錄內容即可知（參見九十三年九月十四日警詢筆錄
      、九十三年十月二十一日偵訊筆錄）。證人乙○○固於偵
      查中證稱：「（你有無請被告幫你買毒品？）第二次他剛
      好身上有毒品，就交給我，第一次他身上沒毒品，我先給
      他錢，他出去約半小時後回來，就拿一包毒品給我。」等
      語（參見九十三年度偵字第一六二九五號卷第六六頁）。
      然依其上開敘述之內容觀察，證人乙○○並未明確表示係
      央求被告代為向他人購買之意。退萬步言，縱然可解釋為
      有代為購買之意涵，但就上述第二次交易而言，被告並未
      實際為代買之動作，而就第一次而言，亦無法排除被告係
      以自己販賣之意思交付毒品海洛因並收取價金之可能。況
      以營利為目的之毒品買賣，經常以代購之外觀偽裝之，故
      難以表面上是否表示代購即否認其販賣之本質，仍應探究
      其當事人之真意才是，尤其是販售之人。故證人乙○○於
      本院審理中改稱沒有向被告購買毒品，僅是請他幫忙買之
      證詞云云，即屬可疑。再者，被告與證人乙○○既相識不
      深，且素無交情，已如前述，被告又豈會甘冒犯罪之風險
      為其購買毒品？尤其是攜帶毒品往來於街弄巷道市井之間
      ，自曝行蹤而徒增為警查獲之風險？故證人乙○○於本院
      審理時所為上開有利被告之證詞，應係事後附和迴護之詞
      ，不足採信，應以其於警詢及偵查中所言為真實。又證人
      乙○○於警詢及偵查中，就購買之次數先後雖有不同的說
      法（警詢稱購買三次，偵查中則改稱二次），固有瑕疵。
      然按，人類之記憶可因時間、身體健康情況或事件本身具
      複雜性等因素而有所改變或增加其難度，難期記憶內容歷
      久不衰。證人乙○○就此差異亦解釋為記錯等語，核與上
      開常情尚無太大違誤，且反觀其就購買之主要事項如對象
      、地點、方式、過程等，仍能為詳細且前後尚屬一致之陳
      述，並與事實相近，揆諸前開說明，即難認其證詞因部分
      矛盾而認全部均為不可採，是本院參酌上開論證，認證人
      乙○○於警詢及偵查中關於事實欄所載之事實，仍屬可信
      而採納之。
（６）此外，被告於本院審理中辯稱伊沒有販賣第一級毒品海洛
      因，僅是幫乙○○購買云云（參見本院九十四年十月十四
      日審判筆錄第十五、三十頁），亦有疑義。蓋被告於檢察
      官偵查時供稱：「原本是阿敏（按指乙○○）與我合資買
      海洛因及安非他命，我們兩個人分，後來阿敏沒有出錢，
      他還向我要毒品，我就不給他」云云（參見九十三年度偵
      字第一六二九五號卷第七十頁），與在本院審理時之供述
      前後並不一致。況證人乙○○於警詢、偵查及本院審理時
      均始終證稱是向被告購買或請被告幫忙買等語，此觀證人
      乙○○歷次之筆錄即可知，從未提及係合資購買或買來後
      一同朋分施用，而被告若係基於合資購買之意向上游購買
      毒品海洛因，亦必然與乙○○將欲購買之總量、價格及將
      來朋分之數量事先說明清楚，以杜爭議，然證人乙○○卻
      始終自認係獨力購買，顯見被告前開辯解，應屬事後飾卸
      之詞，其有上開販賣毒品海洛因之行為，應無疑義。
（７）綜核上情，堪認被告確有如事實欄所述之販賣毒品海洛因
      與乙○○之行為，要無置疑。
　２、被告販賣毒品海洛因確有營利之目的：
  　　證人乙○○證稱：「我是跟朋友去丁○○向心路的租屋處
      認識的，大概是在一年多以前，我是跟阿福去才認識被告
      的，當天去找被告是因為去那邊吃海洛因˙˙˙從我認識
      他（按指丁○○）開始，到託他買藥，大概一個月左右˙
      ˙˙平時沒有經常往來，只有請他幫忙買的時候，才跟他
      連絡，當時並不知道他的真實姓名，只知道他叫阿雄，我
      並沒有跟他借錢或欠他錢，也沒有跟他有恩怨˙˙˙」等
      語（參見本院九十四年十月十四日審判筆錄第五、八、十
      一頁），核與被告所稱與證人乙○○不熟，有到過伊那裡
      一、二次，並無金錢往來及個人恩怨等語相符（參見本院
      九十四年七月十九日準備程序筆錄第四頁）。被告與證人
      乙○○相識之時間不長，且在相識之後即有毒品海洛因之
      買賣行為，雖被告及上開證人於本院審理時均無法明確供
      出歷次交付毒品之重量及純度，致本院無從認定被告販賣
      毒品海洛因所能獲取之淨利，然毒品危害防制條例就販賣
      及轉讓第一級毒品海洛因，均定有極為嚴厲之刑罰，經由
      大眾傳播媒體之大力宣導，已為國人所共知共識，且政府
      近年來為杜絕毒品之氾濫，對查緝施用、轉讓或販賣毒品
      之工作雷厲風行。被告對販賣第一級毒品海洛因可否獲取
      金錢利潤乙事，自當極為重視，苟非確實有利可圖，以證
      人乙○○與被告僅相識一月，平日少有往來之交情，被告
      焉有甘冒重刑之風險在無償或無利可圖之情形下提供乙○○第一級毒品海洛因之理？況證人乙○○於本院審理時更
      明確證稱：伊向被告所拿取之第一級毒品海洛因，一樣的
      錢與向其他人所拿取的量是一樣的等語（參見本院九十四
      年十月十四日審判筆錄第七、九頁），證人乙○○從被告
      處取得之毒品海洛因，同樣的價錢取得相同的量，與一般
      黑市數量相當，就一般黑市當中，販毒者皆以營利為常態
      而言，被告從上開二次交易中獲取一定程度的利潤，自屬
      合理的推論。因此，綜合上述，被告以營利之目的而販賣
      第一級毒品海洛因與乙○○，應可確認。被告及辯護人一
      致辯稱並未牟利云云，顯與事實及常理不合，俱非可採。
　３、綜上所述，本案事證明確，被告販賣第一級毒品海洛因之
　　  犯行，洵堪認定。
（三）對於依據法令從事公務之人員，關於違背職務之行為行求
      賄賂犯行部分：
      此部分雖為被告於本院審理時所否認，但已為被告於警詢
      及偵查中自白不諱，核與證人即案發當時至被告前揭居住
      處搜索之警員甲○○、丙○○分別於偵查及本院審理時結
      證之情節相符，並有現金十二萬一千元扣案可資佐證。雖
      被告及辯護人皆辯稱被告為警查獲時意識不清云云，並請
      求勘驗被告於警詢時之錄影光碟，及調閱被告進入看守所
      時之病歷資料以查證當時之精神狀況。然查，本院依聲請
      勘驗被告於警詢時之錄影光碟，勘驗結果為：「(一)、經勘
      驗丁○○警詢光碟二片，其錄影畫面清晰，錄音清楚，雖
      背景雜音不斷，但無礙分辨詢問員警與丁○○之問答內容
      ；全程連續錄音錄影，於詢問開始後約四十四分鐘處，因
      錄音時間過長，中斷暫停轉換，光碟第一片至此結束，光
      碟第二片接續開始錄音錄影，問答過程與筆錄內容銜接無
      誤，此過程亦記明於警詢筆錄。(二)、勘驗警詢錄影畫面，
      丁○○全程連續陳述，眼神穩定，對答無礙，其神態雖略
      顯拘謹、不安，遇員警筆錄記述有疑義處則會提出疑問並
      加以解釋（如於『光碟一』進行十四分許，辯稱警方扣押
      之掌心雷半成品係模型槍、道具槍），核無調查證據聲請
      狀中所述因睡眠不足及吸食安非他命致警詢中被告『意識
      不清』之情形；另詢問過程中雖警員有不耐煩催促回答，
      然亦未見有強暴、脅迫等不正詢問之狀況。(三)、經勘驗警
      詢錄音，雖非逐字逐句紀錄，惟核其問答意旨與警詢筆錄
      記述並無不符。(四)、詢問前之人別詢問、涉嫌罪名及權利
      告知、夜間詢問之同意，並詢問後給與瀏覽筆錄內容並簽
      名捺印等警方義務均有踐行，與刑事訴訟法規定核無違誤
      。」有勘驗筆錄一份在卷足參；另本院依聲請向臺灣臺中
      看守所函查被告於九十三年九月十五日因案入所時之身心
      狀況，有無神智或意識不清等有關精神方面之異常現象等
      事項，亦據該所函覆：「本所收容人丁○○（年籍資料略
      ），有關其九十三年九月十五日入所時之身心狀況，經於
      九十四年八月四日，請本所特約醫師王明祥，就調閱之歸
      檔病歷資料審視後簽註：『查被告丁○○九十三年九月十
      五日入所，精神狀態正常。』」等語，亦有該所九十四年
      八月四日中所坤衛字第０九四０００四０六二號函附卷足
      憑。依照上開勘驗及函查之結果，足見被告於警詢時之精
      神狀態仍屬正常，其企圖以警詢時意識不清為由，否認其
      在警詢中有關行賄犯行自白之證據能力，並不可採。從而
      ，被告於本院審理中空言否認有此犯行，要屬事後飾卸之
      詞，不足採信，其此部分犯行亦堪認定。
三、
（一）查海洛因業經毒品危害防制條例第二條第二項明定為第一
      級毒品，核被告丁○○販賣毒品海洛因之行為，係犯同條
      例第四條第一項之販賣第一級毒品罪。其販賣前後持有第
      一級毒品海洛因之低度行為，應為販賣之高度行為所吸收
      ，不另論罪。被告先後二次販賣第一級毒品海洛因既遂之
      犯行，時間緊接、方法相同，觸犯構成要件相同之罪名，
      顯係基於概括犯意反覆為之，為連續犯，依刑法第五十六
      條規定論以一連續販賣第一級毒品罪。惟因被告所犯連續
      販賣第一級毒品罪，其法定刑為死刑或無期徒刑，依刑法
      第六十四條第一項、第六十五條第一項規定，不得加重，
      是被告雖有連續犯之情形，依法仍不得加重，附此說明。
      再販賣第一級毒品罪之法定本刑為死刑或無期徒刑，已如
      前述，被告雖有上開連續販賣第一級毒品之犯行，然所販
      賣第一級毒品海洛因之單價為三千元，所得不多，數量非
      鉅，其犯罪情節尚屬輕微，只因一時貪念，致履法定刑為
      死刑或無期徒刑之重典，相對於長期大量販賣毒品之大毒
      梟而言，被告對社會治安及國民健康之危害較小，倘亦處
      以死刑或無期徒刑，不免過苛，且無從與前開大毒梟之惡
      行有所區隔，是其犯罪情狀相較於法定之重刑，在客觀上
      足以引起一般人之同情，情節尚堪憫恕，爰依刑法第五十
      九條之規定，酌量減輕其刑。
（二）次按行為後法律有變更者，適用裁判時之法律。但裁判前
      之法律有利於行為人者，適用最有利於行為人之法律，刑
      法第二條第一項定有明文。查被告丁○○行為後，槍砲彈
      藥刀械管制條例於九十四年一月二十六日修正公布，並於
      同年月二十八日生效，該條例新舊條文變動內容，係修正
      該條例第四條、第八條、第十六條、第二十條、增定第二
      十條之一，並刪除原條文第十條、第十一條、第十七條之
      規定。其中被告未經許可，分別寄藏、持有可發射子彈或
      金屬具有殺傷力之系爭改造手槍及改造空氣長槍之行為，
      係犯修正前槍砲彈藥刀械管制條例第十一條第四項之未經
      許可寄藏可發射子彈具有殺傷力之改造手槍罪，及未經許
      可持有可發射金屬具有殺傷力之改造空氣長槍罪；於修正
      後則係構成新法第八條第四項之未經許可寄藏可發射子彈
      具有殺傷力之改造手槍罪，及未經許可持有可發射金屬具
      有殺傷力之改造空氣長槍罪，其法定刑由一年以上七年以
      下有期徒刑，併科新臺幣七百萬元以下罰金，修正為三年
      以上十年以下有期徒刑，併科新臺幣七百萬元以下罰金，
      而經比較新舊法之結果，仍以行為時之修正前槍砲彈藥刀
      械管制條例第十一條第四項之未經許可寄藏可發射子彈具
      有殺傷力之改造手槍罪，及未經許可持有可發射金屬具有
      殺傷力之改造空氣長槍罪較有利於被告，是此部分依刑法
      第二條第一項但書規定，當應適用行為時即修正前槍砲彈
      藥刀械管制條例第十一條第四項之規定。是核被告所為，
      係犯修正前槍砲彈藥刀械管制條例第十一條第四項之未經
      許可寄藏可發射子彈具有殺傷力之改造手槍罪、未經許可
      持有可發射金屬具有殺傷力之改造空氣長槍罪及槍砲彈藥
      刀械管制條例第十二條第四項之未經許可寄藏子彈罪【至
      於警方另外查扣之不具殺傷力之填充氣體式玩具空氣手槍
      （槍枝管制編號0000000000）一枝、改造掌心
      雷手槍零組件一批，因均屬玩具性質，有上開內政部警政
      署刑事警察局之槍彈鑑定書存卷可查，除非管制之槍枝外
      ，亦非管制之槍枝主要組成零件，故不另論以同法第十三
      條第四項之未經許可持有槍枝之主要組成零件罪】。按寄
      藏子彈，係屬侵害社會法益，被告雖同時寄藏前開五顆子
      彈，仍為單純一罪，不發生想像競合犯之問題。被告以一
      行為，同時寄藏系爭改造手槍、系爭子彈，為想像競合犯
      ，應從一重依修正前槍砲彈藥刀械管制條例第十一條第四
      項之未經許可寄藏可發射子彈具有殺傷力之改造手槍罪論
      斷。又寄藏與持有，均係將物置於自己實力支配之下，僅
      寄藏必先有他人之持有行為，而後始為之受寄代藏而已，
      故寄藏之受人委託代為保管，其保管之本身，亦屬持有。
      被告受「阿漢」之託，保管寄藏系爭可發射子彈具有殺傷
      力之改造手槍，其保管本身的持有犯行，與後來自行在第
      一廣場附近之軍事用品店所購得因而持有之系爭可發射金
      屬具有殺傷力之改造空氣長槍犯行，時間緊接、方法相同
      ，分別觸犯構成要件相同之罪名，顯係基於概括犯意反覆
      為之，為連續犯，應以情節較重之未經許可持有可發射子
      彈具有殺傷力之改造手槍一罪論。至於被告連續未經許可
      持有可發射子彈具有殺傷力之改造手槍，係受寄之當然結
      果，法律上自宜僅就「寄藏」行為為包括之評價，不另就
      「持有」予以論罪。至於刑事訴訟法第三百條規定有罪之
      判決，得就起訴之犯罪事實變更檢察官所引應適用之法條
      ，其所謂犯罪事實，係指單純一罪之單一事實及實質上一
      罪之「全部犯罪事實」而言，始有變更起訴法條之適用，
      亦即在不擴張及減縮原訴之原則下，法院得就有罪判決，
      於不妨害基本社會事實同一之範圍內，自由認定事實，變
      更檢察官所引應適用之法條而言，二者不能混為一談（最
      高法院八十七年度臺上字第七六六號、八十八年度臺上字
      第五五九一號、八十九年度臺上字第二三九○號判決意旨
      參照）。且持有、寄藏可發射子彈具有殺傷力之槍枝及子
      彈，係分別規定在同一條項，故本院認定被告寄藏可發射
      子彈具有殺傷力之槍枝及子彈部分與公訴人起訴持有之罪
      名，雖屬有異，惟尚無變更起訴法條之必要，附此敘明。
（三）另查被告為非依據法令從事公務之人員，亦非受公務機關
      委託承辦公務之人，業經核對其身分無訛。而被告對於依
      據法令從事刑事偵防工作之員警丙○○、甲○○表示願意
　　　交付現金十二萬一千元，以換取警方之不追究，核其所為
　　　係犯貪污治罪條例第十一條第三項、第一項對於依據法令
  　　從事公務之人員，關於違背職務之行為，行求賄賂罪。被
      告於偵查中自白其犯罪不諱，應依貪污治罪條例第十一條
      第四項規定減輕其刑，不因其於本院審理中翻異前詞而有
      影響。
（四）爰審酌被告有傷害之犯罪紀錄，有臺灣臺中地方法院檢察
      署刑案資料查註紀錄表及臺灣高等法院被告全國前案紀錄
      表前開紀錄表等件附卷可稽，堪認其品行不佳；被告販賣
      第一級毒品海洛因，助長毒品在社會上流通，且嚴重者足
      以使購買施用者導致精神障礙、性格異常，甚至造成生命
      危險之生理成癮性及心理依賴性，戕害國民身心健康，另
      未經許可非法寄藏或持有槍枝及子彈等行為，對民眾之生
      命、身體及自由，均有無形及潛在之危害，嚴重破壞社會
      秩序及安全，惡性非輕；又對執法之警察人員行賄，除心
      存僥倖企求規避刑責，心態甚可訾議外，亦污染執法人員
      廉潔之品格及操守，妨害司法之公正性，皆屬不當；被告
      年輕力壯，不思以正當途徑合法掙取金錢，企圖以販賣第
      一級毒品海洛因以獲取高利，犯罪後猶飾詞狡辯，及就行
      賄罪部分，雖於偵查自白，但於本院審理時卻又砌詞卸責
      ，否認犯行，均難認有何悔意，且態度亦屬不佳，暨被告
      就未經許可非法寄藏、持有槍枝及子彈犯行部分，勇於坦
      承，尚有擔當等一切情狀，分別量處如主文所示之刑，併
      就所處罰金刑部分，諭知易服勞役之折算標準，並定其應
      執行之刑，以資懲儆。另行賄罪部分，經宣告有期徒刑以
      上之刑，並依貪污治罪條例第十七條、刑法第三十七條第
      二項規定，諭知褫奪公權二年。
（五）1.販賣第一級毒品海洛因部分：扣案之海洛因六包（淨重
      十一點六二公克，空包裝重四點零九公克）、海洛因二包
      （警方秤量毛重共計零點七公克），前者為被告所持有，
      後者則為被告販賣後由乙○○所持有，其內容物皆為毒品
      危害防制條例第二條第二項規定之第一級毒品，爰依同條
      例第十八條第一項前段規定，不問屬於犯人與否，均沒收
      銷燬之。至包裝前開海洛因之空袋八個，其中六個係被告
      所有供本件犯罪所用之物，自應依刑法第三十八條第一項
      第二款規定宣告沒收；另二個則已販賣予乙○○，非被告
      所有之物，故不予宣告沒收。扣案之電子秤一個、研磨機
      一臺、空塑膠袋一批、糖粉一包、筆記本（小本）一本及
      未扣案之手機一支（含ｓｉｍ卡一張，但門號不詳，為Ｎ
      ＯＫＩＡ６６００型式，價值一萬三千元），為被告所有
      ，業據被告供明在卷，而該等物品確供本件犯罪所用之物
      （分裝海洛因、聯絡販賣海洛因事宜），亦為本院審認明
      確如前，爰依同條例第十九條第一項規定宣告沒收。其中
      手機一支，因未扣案（門號不詳，為ＮＯＫＩＡ６６００
      型式，價值一萬三千元），故如全部或一部不能沒收時，
      併應追徵其價額。被告販賣予乙○○第一級毒品海洛因二
      次，得款合計六千元，雖未扣案（無積極證據可資證明包
      含在本件查扣之十二萬一千元內），應依毒品危害防制條
      例第十九條第一項之規定宣告沒收，如全部或一部不能沒
      收，以其財產抵償之。至扣案之模型器（環狀鐵圈）一組
      、筆記本（大本）一本之物，雖為被告所有之物，為被告
      供明在卷，然查無其他更積極證據足資證明為本件犯罪所
      用之物，故皆不予宣告沒收。另扣案之現金十二萬一千元
      ，係被告自有或借得之款項，為被告於警詢時供述明確，
      並無積極證據足資證明為被告犯罪所用或所得之物，故不
      於此宣告沒收（另因行賄之用應予沒收，容後說明）。另
      扣案之安非他命六包（警方秤量毛重十六點七公克）、大
      麻煙草三包（淨重八點九五公克，空包裝重二點一六公克
      ）、吸食毒品工具一批、大麻種子培養盆一個，則分屬被
      告其他犯罪之物或工具，係該等案件之重要證物，與
      本件所起訴之販賣毒品海洛因無涉，為免他案之重要證物
      有滅失之虞，以致影響偵審程序，故此部分物品不予宣告
      沒收或銷燬之，附此敘明。2.未經許可非法寄藏或持有槍
      枝、子彈部分：扣案之前述具殺傷力之由仿ＢＥＲＥＴＴ
      Ａ廠９２ＦＳ型半自動手槍製造之金屬玩具手槍換裝土造
      金屬槍管而成之改造手槍（槍枝管制編號0000000
      000）一枝、口徑９mm（９X１９mm）之具殺傷力制式
      子彈五顆、具殺傷力之以小型二氧化碳鋼瓶內高壓氣體為
      發射動力之改造空氣長槍（槍枝管制編號0000000
      000）一枝，係屬違禁物，另鋼珠一瓶、鋼瓶十四瓶為
      附屬於前揭空氣長槍之從物，應與該空氣長槍同視為違禁
      物而一併處分，爰依刑法第三十八條第一項第一款規定，
      併均予宣告沒收。至於扣案之不具殺傷力制式子彈一顆、
      不殺傷力土造子彈七顆、不具殺傷力之仿半自動手槍外型
      製造之填充氣體式玩具空氣手槍（槍枝管制編號0000
      000000）一枝、改造掌心雷手槍零組件一批、改造
      子彈半成品五顆因非屬違禁物，且無其他積極證據可資證
      明為被告供作犯罪所用之物，故均不予宣告沒收。3.行賄
      部分：被告行賄之賄款十二萬一千元，係被告所有供犯本
      罪所用之物，併依刑法第三十八條第一項第二款諭知沒收
      。
四、另被告涉嫌如前開犯罪事實三所載無償轉讓安非他命予乙○○犯行部分，因未經檢察官起訴，且與本案並無裁判上一罪
    關係，故本院無從據以審理，應由檢察官另行為適當之處置
    。
據上論斷，應依刑事訴訟法第二百九十九條第一項前段，毒品危
害防制條例第四條第一項、第十八條第一項前段、第十九條第一
項，修正前槍砲彈藥刀械管制條例第十一條第四項、槍砲彈藥刀
械管制條例第十二條第四項，貪污治罪條例第十一條第三項、第
一項、第四項、第十七條，刑法第十一條、第二條第一項但書、
第五十六條、第五十五條、第五十九條、第四十二條第二項、第
五十一條第五款、第三十七條第二項、第三十八條第一項第一款
、第二款，罰金罰鍰提高標準條例第二條，現行法規所定貨幣單
位折算新臺幣條例第二條判決如主文。
中　　華　　民　　國　　94　　年　　10　　月　　28　　日
                  刑事第四庭    審判長法官
                                      法官
                                      法官
以上正本證明與原本無異。
如不服本判決，應於判決送達後十日內向本院提出上訴狀，上訴
於臺灣高等法院臺中分院（須附繕本）。
                                書記官　張雅慧
中　　華　　民　　國　　94　　年　　10　　月　　28　　日
附錄本案論罪科刑法條全文：
毒品危害防制條例第四條
製造、運輸、販賣第一級毒品者，處死刑或無期徒刑；處無期徒
刑者，得併科新臺幣一千萬元以下罰金。
製造、運輸、販賣第二級毒品者，處無期徒刑或七年以上有期徒
刑，得併科新臺幣七百萬元以下罰金。
製造、運輸、販賣第三級毒品者，處五年以上有期徒刑，得併科
新臺幣五百萬元以下罰金。
製造、運輸、販賣專供製造或施用毒品之器具者，處一年以上七
年以下有期徒刑，得併科新臺幣一百萬元以下罰金。
前四項之未遂犯罰之。
（修正前）槍砲彈藥刀械管制條例第十一條
未經許可，製造、販賣或運輸第四條第一項第一款所稱其他可發
射金屬或子彈具有殺傷力之各式槍砲者，處五年以上有期徒刑，
併科新臺幣一千萬元以下罰金。
未經許可，轉讓、出租或出借前項所列槍砲者，處三年以上十年
以下有期徒刑，併科新臺幣七百萬元以下罰金。
意圖供自己或他人犯罪之用，而犯前二項之罪者，處無期徒刑或
七年以上有期徒刑，併科新臺幣一千萬元以下罰金。
未經許可，持有、寄藏或意圖販賣而陳列第一項所列槍砲者，處
一年以上七年以下有期徒刑，併科新臺幣七百萬元以下罰金。
第一項至第三項之未遂犯罰之。
槍砲彈藥刀械管制條例第十二條
未經許可，製造、販賣或運輸子彈者，處一年以上七年以下有期
徒刑，併科新臺幣五百萬元以下罰金。
未經許可，轉讓、出租或出借子彈者，處六月以上五年以下有期
徒刑，併科新臺幣三百萬元以下罰金。
意圖供自己或他人犯罪之用，而犯前二項之罪者，處三年以上十
年以下有期徒刑，併科新臺幣七百萬元以下罰金。
未經許可，持有、寄藏或意圖販賣而陳列子彈者，處五年以下有
期徒刑，併科新臺幣三百萬元以下罰金。
第一項至第三項之未遂犯罰之。
貪污治罪條例第十一條
對於第二條人員，關於違背職務之行為，行求、期約或交付賄賂
或其他不正利益者，處一年以上七年以下有期徒刑，得併科新臺
幣三百萬元以下罰金。
對於外國、大陸地區、香港或澳門之公務員，就跨區貿易、投資
或其他商業活動有關事項，為前項行為者，處五年以下有期徒刑
或科新臺幣一百萬元以下罰金。
不具第二條人員之身分而犯前二項之罪者，亦同。
犯前三項之罪而自首者，免除其刑；在偵查或審判中自白者，減
輕或免除其刑。
在中華民國領域外犯第一項、第二項之罪者，不問犯罪地之法律
有無處罰規定，均依本條例處罰。
